【裁判字號】    98,訴,226
【裁判日期】    980430
【裁判案由】    毒品危害防制條例
【裁判全文】
臺灣板橋地方法院刑事判決               98年度訴字第226號
公  訴  人  臺灣板橋地方法院檢察署檢察官
被      告  甲○○
                    （現於臺灣臺北監獄臺北分監）
上列被告因毒品危害防制條例案件，經檢察官提起公訴（97年度
毒偵字第9216號），經被告於準備程序中就起訴事實為有罪之陳
述，經告知簡式審判程序之旨，並聽取當事人之意見後，經合議
庭裁定由受命法官獨任行簡式審判程序，本院判決如下：
    主    文
甲○○施用第一級毒品，累犯，處有期徒刑壹年貳月。扣案海洛
因（驗餘淨重零點零零伍公克）沒收銷燬之，包裝袋壹個沒收
。
    事    實
一、甲○○於民國88年間因施用毒品案件，經本院以88年度毒聲
    字第6773號裁定送觀察、勒戒後，認有繼續施用毒品之傾向
    ，經本院以88年度毒聲字第7162號裁定令入戒治處所施以強
    制戒治1 年，嗣經本院以89年度毒聲字第2639號裁定停止戒
    治，所餘戒治期間付保護管束，後經本院以89年度毒聲字第
    5082號裁定撤銷保護管束並令入戒治處所施以強制戒治，至
    90年5 月10日強制戒治期滿執行完畢，由臺灣板橋地方法院
    檢察署檢察官於90年6 月11日以90年度戒毒偵字第393 號為
    不起訴處分確定。於93年間因施用毒品案件，經本院以93年
    度簡字第1198號判決判處有期徒刑4 月確定，於93年12月29
    日執行完畢。於同年間因施用毒品案件，經本院以93年度訴
    字第2153號判決判處有期徒刑1 年確定，於94年間因施用毒
    品案件，經本院以94年度易字第933 號判決判處有期徒刑7
    月確定，前開2 罪接續執行，於95年12月24日縮短刑期執行
    完畢。於96年間因施用毒品案件，經本院以96年度簡字第66
    61號判決判處有期徒刑6 月確定，於97年8 月24日執行完畢
    。於97年2 月22日因施用毒品案件，經本院以97年度訴字第
    1941號判決判處有期徒刑10月、7 月，應執行有期徒刑1 年
    3 月，經臺灣高等法院以97年度上訴字第3502號判決駁回上
    訴及最高法院以97年度臺上字第5215號判決駁回上訴確定。
    詎仍不知警惕，基於施用第1 級毒品海洛因、第2 級毒品甲
    基安非他命之犯意，於97年11月14日上午8 時許，在其位於
    臺北縣板橋市○○○路193 巷71號A 室住處內，以將海洛因
    及甲基安非他命混和後燒烤吸食之方式同時施用海洛因、甲
    基安非他命1 次。嗣於同日晚間7 時35分許，在上址為警查
    獲，並扣得第1 級毒品海洛因（淨重0.0320公克，取0.0015
    公克鑑驗，餘0.0305公克），及其所有裝盛前開海洛因以施
    用之包裝袋1 個，而查知上情。
二、案經臺北縣政府警察局新莊分局報告臺灣板橋地方法院檢察
    署檢察官偵查起訴。
    理    由
一、本件被告所犯係死刑、無期徒刑、最輕本刑為3 年以上有期
    徒刑以外之罪，其於準備程序中就被訴事實為有罪之陳述，
    經法官告知簡式審判程序之旨，並聽取公訴人、被告之意見
    後，依刑事訴訟法第273 條之1 第1 項規定，經本院合議庭
    裁定，由受命法官獨任進行簡式審判程序審理，核先敘明。
二、被告甲○○於警詢、檢察官偵查中及本院審理時對前揭犯罪
    事實坦承不諱，又被告於97年11月14日為警採集之尿液，經
    送臺灣檢驗科技股份有限公司檢驗結果，呈鴉片類（嗎啡、
    可待因）、安非他命類（安非他命、甲基安非他命）陽性反
    應一情，有臺北縣政府警察局查獲毒品案件尿液檢體監管紀
    錄表、臺灣檢驗科技股份有限公司濫用藥物檢驗報告各1 份
    在卷可佐，足認被告確有施用海洛因及甲基安非他命。再被
    告於本院審理時供稱係將海洛因及甲基安非他命混合燒烤而
    同時吸食，而毒品施用方式因人而異，且觀諸行政院國軍退
    除役官兵輔導委員會臺北榮民總醫院93年5 月11日北總內字
    第0930023372號函內容稱：「雖甲基安非他命或海洛因大多
    分開使用，惟於下列情況會有混用：1.有些海洛因使用者喜
    好加入甲基安非他命以增加其舒暢感覺；2.原先使用甲基安
    非他命者開始嘗試使用海洛因時；3.有些海洛因成癮者偶而
    會施用安非他命來消除海洛因戒斷時出現之不舒服症狀；4.
    有些海洛因販毒者加入甲基安非他命以增加其重量。這兩種
    藥物同時施用不會引起排斥，甚至在欣快感方面有被加強的
    可能」等語，並無排除前開2 種毒品同實施用之可能，復查
    無其他證據證明被告係分別施用海洛因及甲基安非他命，應
    為被告有利之認定，附此敘明。又毒品危害防制條例於92年
    7 月9 日修正公布，自93年1 月9 日施行，其中第20條、第
    23 條 將施用毒品之刑事處遇程序，區分為「初犯」及「5
    年內再犯」、「5 年後再犯」。依其立法理由之說明：「初
    犯」，經觀察、勒戒或強制戒治後，應為不起訴處分或不付
    審理之裁定；經觀察、勒戒或強制戒治執行完畢釋放後，「
    5 年內再犯」者，因其再犯率甚高，原實施之觀察、勒戒及
    強制戒治既已無法收其實效，爰依法追訴或裁定交付審理。
    至於經觀察、勒戒或強制戒治執行完畢釋放後，「5 年後再
    犯」者，前所實施之觀察、勒戒或強制戒治已足以遮斷其施
    用毒品之毒癮，為期自新及協助其斷除毒癮，仍適用「初犯
    」規定，先經觀察、勒戒或強制戒治之程序。從而依修正後
    之規定，僅限於「初犯」及「五年後再犯」2 種情形，始應
    先經觀察、勒戒或強制戒治程序。倘被告於5 年內已再犯，
    經依法追訴處罰，縱其第3 次（或第3 次以上）再度施用毒
    品之時間，在初犯經觀察、勒戒或強制戒治執行完畢釋放5
    年以後，已不合於「5 年後再犯」之規定，且因已於「5 年
    內再犯」，顯見其再犯率甚高，原實施觀察、勒戒或強制戒
    治，已無法收其實效，即應依該條例第10條處罰。至於第3
    次（或第3 次以上）施用毒品之時間，是否宜有期間限制？
    以多久為適宜？則分屬刑事政策、專門醫學之範圍，非審判
    機關所能決定，有待循立法途徑解決（參照最高法院97年9
    月9日97 年度第5 次刑事庭會議決議）。查被告於88年間因
    施用毒品案件，經本院以88年度毒聲字第6773號裁定送觀察
    、勒戒後，認有繼續施用毒品之傾向，經本院以88年度毒聲
    字第71 62 號裁定令入戒治處所施以強制戒治1 年，嗣經本
    院以89年度毒聲字第2639號裁定停止戒治，所餘戒治期間，
    付保護管束，後經本院以89年度毒聲字第5082號裁定撤銷保
    護管束並令入戒治處所施以強制戒治，至90年5 月10日強制
    戒治期滿執行完畢，由臺灣板橋地方法院檢察署檢察官於90
    年6 月11日以90年度戒毒偵字第393 號為不起訴處分確定。
    於93年間因施用毒品案件，經本院以93年度簡字第1198號判
    決判處有期徒刑4 月確定，於93年12月29日執行完畢。於同
    年間因施用毒品案件，經本院以93年度訴字第2153號判決判
    處有期徒刑1 年確定，於94年間因施用毒品案件，經本院以
    94 年 度易字第933 號判決判處有期徒刑7 月確定，前開2
    罪接續執行，於95年12月24日縮短刑期執行完畢。於96年間
    因施用毒品案件，經本院以96年度簡字第6661號判決判處有
    期徒刑6 月確定，於97年8 月24日執行完畢。於97年2 月22
    日因施用毒品案件，經本院以97年度訴字第1941號判決判處
    有期徒刑10月、7 月，應執行有期徒刑1 年3 月，經臺灣高
    等法院以97年度上訴字第3502號判決駁回上訴及最高法院以
    97年度臺上字第5215號判決駁回上訴確定等情，有臺灣高等
    法院被告前案紀錄表1 份在卷可憑，被告前既曾因施用毒品
    案件經強制戒治執行完畢，復於強制戒治執行完畢釋放後5
    年內，再犯施用毒品案件，且經依法追訴處罰，復於本件所
    認之97年11月14日又犯施用第1 、2 級毒品罪，即非屬毒品
    危害防制條例第20條第3 項所規定「5 年後再犯」之情形，
    自應依法訴追。本件事證明確，被告犯行洵堪認定，應依法
    論。
三、按海洛因、甲基安非他命分為毒品危害防制條例第2 條第2
    項第1 款、第2 款所定之第1 級、第2 級毒品，是核被告所
    為，係犯毒品危害防制條例第10條第1 項之施用第1 級毒品
    罪、第2 項之施用第2 級毒品罪。被告因施用而持有第1級
    毒品海洛因、第2 級毒品甲基安非他命之低度行為，為施用
    行為所吸收，係不罰之前行為，不另論罪。被告同時施用第
    1 級毒品海洛因及第2 級毒品甲基安非他命，係以一行為同
    時觸犯上開二罪，為想像競合犯，依刑法第55條之規定，從
    重依施用第1 級毒品罪論處，公訴意旨認此部分二罪應分論
    併罰，容有未洽。又被告有如事實欄所示之論罪科刑及執行
    完畢情形，有臺灣高等法院被告前案紀錄表1 份附卷可稽，
    其於徒刑執行完畢後，5 年以內再故意犯本件有期徒刑以上
    之罪，為累犯，應依刑法第47條第1 項之規定加重其刑。爰
    審酌被告前因施用毒品案件，業經觀察、勒戒及強制戒治併
    論罪科刑，仍未能戒除施用毒品惡習，再犯本件施用毒品犯
    行，顯見其意志不堅，委無足取，併衡其犯罪動機、目的、
    所犯施用毒品犯行究為自戕行為，及被告犯罪後於本院審理
    時坦承犯行，態度尚可等一切情狀，量處如主文所示之刑。
    扣案海洛因（驗餘淨重0.0305公克），屬第1 級毒品，不問
    屬於被告所有與否，應依毒品危害防制條例第18條第1 項前
    段沒收銷燬之。另裝盛前開海洛因之包裝袋1 個，可與其內
    毒品海洛因分別秤重（有交通部民用航空局航空醫務中心97
    年12月8 日航藥鑑字第0976085 號鑑定書1 份在卷可參），
    即無難以析離而無法個別宣告沒收之情事（參最高法院92年
    度臺上字第6911號判決意旨），而前開包裝袋為被告所有，
    供其裝盛海洛因以避免裸露、逸出及潮濕並便於被告日後施
    用海洛因之用，業經被告供承在卷，屬犯罪預備之物，應依
    刑法第38條1 項第2 款宣告沒收。
據上論斷，應依刑事訴訟法第273 條之1 第1 項、第299 條第1
項前段，毒品危害防制條例第10條第1 項、第2 項、第18條第1
項前段，刑法第11條前段、第55條前段、第47條第1 項、第38條
1 項第2 款，判決如主文。
本案經檢察官鄭潔如到庭執行職務。
中    華    民    國    98    年    4     月    30    日
                  刑事第十五庭法  官  何燕蓉
此正本與原本無異。
如不服本判決，應於判決送達後十日內敘明上訴理由，向本院提
出上訴狀（應附繕本），上訴於臺灣高等法院。
                              書記官  李崇文
中    華    民    國    98    年    5     月    4     日
附錄本案論罪科刑法條全文：
毒品危害防制條例第10條
施用第一級毒品者，處 6 月以上 5 年以下有期徒刑。
施用第二級毒品者，處 3 年以下有期徒刑。


司法院資訊處製作；財團法人民間司法改革基金會備份。
